臺灣高等法院刑事判決
108年度上訴字第3428號
上  訴  人  
即  被  告  蘇柏恩
選任辯護人  鄭三川律師（法律扶助律師）
上  訴  人  
即  被  告  林家群
指定辯護人  林厚成律師（義務辯護）                      上  訴  人  
即  被  告  林秀龍
上列上訴人等因違反毒品危害防制條例等案件，不服臺灣新竹地
方法院108年度訴字第78號，中華民國108年6月19日及108年8月2
9日第一審判決（起訴案號：臺灣新竹地方檢察署107年度偵字第
11839、12393、12561號、108年度偵字第307、309、310、379號
），及移送併辦（臺灣新竹地方檢察署108年度偵字第1585號）
，提起上訴，本院判決如下：
    主  文
上訴駁回。
    事  實
一、丙○○、甲○○、乙○○及吳志芳均明知甲基安非他命及搖頭丸係
    毒品危害防制條例第2條第2項第2款所定之第二級毒品，未
    經許可不得販賣、持有，丙○○、甲○○及吳志芳亦明知3,4-亞
    甲基雙氧-N-乙基卡西酮、1-（5-氟戊基）-3-（1-四甲基環
    丙基甲醯）吲哚及5-甲氧基-N-甲基-N-異丙基色胺係毒品危
    害防制條例第2條第2項第3款所規定之第三級毒品，未經許
    可亦不得販賣，竟分別為下列犯行：
    ㈠吳志芳於107年7月13日欲購買搖頭丸100顆，乃聯繫其上手
      甲○○求購搖頭丸，因甲○○手頭並無現貨，遂聯繫其上手丙○○，丙○○竟意圖營利，基於販賣第二級毒品之犯意，於附
      表一編號1「交易時間、地點」欄位所示之時間、地點，
      以附表一編號1「交易方式」欄位所示之方法，與甲○○約
      定進行毒品交易，交付如附表一編號1「毒品種類及數量
      」欄位所示之第二級毒品給甲○○，並收取如附表一編號1
      「交易價格」欄位所示之價金，而販賣第二級毒品1次。
      又甲○○取得附表一編號1「毒品種類及數量」欄位所示之
      毒品後，竟意圖營利，基於販賣第二級毒品之犯意，於附
      表一編號2「交易時間、地點」欄位所示之時間、地點，
      以附表一編號2「交易方式」欄位所示之方法，與吳志芳
      約定進行第二級毒品交易，交付如附表一編號2「毒品種
      類及數量」欄位所示之第二級毒品給吳志芳，並收取如附
      表一編號2「交易價格」欄位所示之價金，而販賣第二級
      毒品1次。
    ㈡吳志芳於107年8月10日欲購買大量搖頭丸，乃聯繫其上手
      甲○○求購搖頭丸，因甲○○手頭並無現貨，且吳志芳欲購買
      之搖頭丸數量較大、金額較高，甲○○遂與其上手丙○○商討
      交易事宜，經協調後，甲○○與丙○○竟共同基於販賣第二級
      及第三級毒品以營利之犯意聯絡，於附表二「交易時間、
      地點」欄位所示之時間、地點，以附表二「交易方式」欄
      位所示之方法，與吳志芳約定進行毒品交易，並交付如附
      表二「毒品種類及數量」欄位所示之毒品，並收取如附表
      二「交易價格」欄位所示之價金，而共同同時販賣第二級
      及第三級毒品1次。
    ㈢吳志芳、乙○○共同基於販賣第二級毒品以營利之犯意聯絡
      ，於附表三「交易時間、地點」欄位所示之時間、地點，
      以附表三「交易方式」欄位所示之方法，與附表三「交易
      對象」欄位所示之人約定進行毒品交易，交付如附表三「
      毒品種類及數量」欄位所示之毒品，並收取如附表三「交
      易價格」欄位所示之價金，而共同販賣第二級毒品1次（
      吳志芳此部分犯共同販賣第二級毒品罪，經原審法院判處
      有期徒刑3年8月，與其所犯其他罪名所處之刑，經原審法
      院定應執行有期徒刑6年，未據上訴而確定）。
二、嗣經警於107年8月21日持原審法院核發之搜索票至吳志芳在
    新竹市○○○街00號4樓之2之租屋處執行搜索，當場扣得甲基
    安非他命1包，經比對吳志芳通訊紀錄，始循線查獲上情。
三、案經臺灣新竹地方檢察署檢察官指揮內政部警政署刑事警察
    局偵查第四大隊第一隊、新北市政府警察局永和分局、臺北
    市政府警察局文山第二分局、臺北市政府警察局大安分局、
    桃園市政府警察局龍潭分局偵查後起訴及新北市政府警察局
    永和分局報請臺灣新竹地方檢察署檢察官併案審理。      
    理  由
一、證據能力：
    本院認定事實之各項證據資料，其中屬供述證據者，均經本
    院踐行法定證據調查程序，檢察官及被告、辯護人均同意有
    證據能力，本院審酌各項證據作成時之情形，認以之作為本
    案認定事實之基礎核屬適當，依刑事訴訟法第159 條之5 規
    定，均具有證據能力。其餘非供述型證據，與本案均有關聯
    性，亦非實施刑事訴訟程序之公務員以不法方式取得，有證
    據能力，均得作為本院認定本案事實之基礎。
二、認定事實之理由：
    ㈠上訴人即被告（下稱被告）丙○○、乙○○、甲○○上述販賣第
      二級及第三級毒品之犯行，業據被告3人於警詢、檢察官
      偵查、原審及本院審理時坦認不諱，且有附表一至三證據
      欄所示證據在卷可佐，足認被告之自白均與事實相符，堪
      予採信。
    ㈡被告乙○○雖辯稱：其僅幫助共犯吳志芳將毒品攜至便利商
      店寄送，並未接聽電話或收取價金，而只是便利吳志芳販
      賣毒品之幫助行為，應論以幫助犯云云。惟：
      ⒈按刑法上之幫助犯，係指以幫助之意思，對於正犯資以
        助力，而未參與實施犯罪之行為者而言，如就構成犯罪
        事實之一部，已參與實施即屬共同正犯（最高法院49年
        台上字第77號判決要旨參照）。換言之，刑法關於正犯
        、幫助犯之區別，係以其主觀之犯意及客觀之犯行為標
        準，凡以自己犯罪之意思而參與犯罪，無論其所參與者
        是否犯罪構成要件之行為，皆為正犯，其以幫助他人犯
        罪之意思而參與犯罪，其所參與者，苟係犯罪構成要件
        之行為，亦為正犯。如以幫助他人犯罪意思而參與犯罪
        ，其所參與者又為犯罪構成要件以外之行為，則為從犯
        （最高法院95年度台上字第3886號裁判要旨參照）。是
        以，如參與實行犯罪構成要件之行為，縱出於幫助之意
        思提供助力，亦屬共同正犯，而非幫助犯。
      ⒉經查，被告乙○○於檢察官偵查中自承：其係幫吳志芳把
        毒品寄到統一超商的逢喜店，其是在吳志芳住處附近的
        超商幫他寄送等語（108偵310卷第36頁背面）。且觀諸
        被告乙○○於107年8月20日與吳志芳之LINE對話紀錄截圖
        ，被告乙○○於寄送毒品前，有傳送「老闆...Sorry,我
        剛剛才發現昨天逢喜店的包裹還在我包包裡，我現在馬
        上去寄出」等語之訊息給吳志芳，且於寄送後即拍攝相
        關單據影像及發送內容為「下次劉先生（註：即劉彥銘
        ）有訂單我免費跑一次台中，當作他多等一天的賠償」
        之訊息給吳志芳（107他3445卷第87頁背面），顯見被
        告乙○○係在得知吳志芳與劉彥銘間毒品交易後，即依被
        告吳志芳指示將毒品透過超商寄送之方式，完成交付毒
        品之任務，則被告乙○○顯已參與此次販賣毒品之構成要
        件行為，揆諸上開說明，應認被告乙○○係與吳志芳成立
        販賣毒品罪之共同正犯。是其上開辯解，並不足採。
    ㈢綜上，被告丙○○、乙○○、甲○○有附表一至三所示之販賣毒
      品犯行，事證明確，至堪認定，應依法論科。
三、論罪：
    ㈠被告丙○○部分：
      ⒈核被告丙○○就附表一編號1所為，係犯毒品危害防制條例
        第4條第2項之販賣第二級毒品罪，如附表二所為則係犯
        毒品危害防制條例第4條第2項之販賣第二級毒品罪及同
        條例第4條第3項之販賣第三級毒品罪。被告丙○○持有第
        二級毒品之低度行為，均為販賣之高度行為所吸收，不
        另論罪。被告丙○○如附表二所為係同時販賣第二級、第
        三級毒品給吳志芳，係以一行為同時觸犯上開2罪名，
        為想像競合犯，依刑法第55條之規定，從一重之販賣第
        二級毒品罪論處。被告丙○○所犯2次販賣第二級毒品犯
        行，犯意各別、行為互殊，應分論併罰。再被告丙○○就
        附表二所示販賣第二級毒品，與共犯甲○○有犯意聯絡及
        行為分擔，為共同正犯。另被告丙○○於偵查及審判中既
        均自白附表一編號1及附表二所示犯行，已如前述，爰
        依毒品危害防制條例第17條第2項之規定減輕其刑。
      ⒉按刑法第59條規定，犯罪之情狀顯可憫恕，認科以最低
        度刑仍嫌過重者，得酌量減輕其刑。又刑事審判旨在實
        現刑罰權之分配的正義，故法院對有罪被告之科刑，應
        符合罪刑相當之原則，使輕重得宜，罰當其罪，以契合
        社會之法律感情，此所以刑法第57條明定科刑時應審酌
        一切情狀，尤應注意該條所列10款事項以為科刑輕重之
        標準，並於同法第59條賦予法院以裁量權，如認犯罪之
        情狀可憫恕者，得酌量減輕其刑，俾使法院就個案之量
        刑，能斟酌至當。再刑法第59條規定犯罪之情狀可憫恕
        者，得酌量減輕其刑，其所謂「犯罪之情狀」，與同法
        第57條規定科刑時應審酌之一切情狀，並非有截然不同
        之領域，於裁判上酌減其刑時，應就犯罪一切情狀（包
        括第57條所列舉之10款事項），予以全盤考量，審酌其
        犯罪有無可憫恕之事由（即有無特殊之原因與環境，在
        客觀上足以引起一般同情，以及宣告法定或處斷低度刑
        ，是否猶嫌過重等等），以為判斷。本院審酌被告丙○○
        販賣第二級毒品犯行次數雖僅2次，然其販毒數量非微
        ，獲利甚鉅，已非一般小盤或吸毒友儕間互通有無之情
        況可堪比擬，況其犯行業依毒品危害防制條例第17條第
        2項規定減輕其刑，已無科處最輕刑度猶嫌過重之情形
        ，不得再依刑法第59條規定酌量減輕其刑。辯護人請求
        本院再依刑法第59條減輕其刑，尚屬無據。
    ㈡被告乙○○部分：
      ⒈核被告乙○○就附表三部分所為，係犯毒品危害防制條例
        第4條第2項之販賣第二級毒品罪。被告持有第二級毒品
        之低度行為，為販賣之高度行為所吸收，不另論罪。被
        告與共犯吳志芳間具有犯意聯絡及行為分擔，應論以共
        同正犯。被告於偵查及審判中已自白販賣第二級毒品犯
        行，已如前述，爰依毒品危害防制條例第17條第2項之
        規定減輕其刑。
      ⒉再查，被告乙○○就附表三之販賣第二級毒品犯行，無視
        國家對於杜絕毒品危害之禁令，其行為固值非難，然審
        酌其販毒次數、數量均非鉅，獲利亦微，況其係依共犯
        吳志芳之指示，將毒品攜至便利商店寄送給買家，所分
        擔之犯行雖係販毒之構成要件行為，但已屬邊緣、末端
        之角色，相較於大盤、中盤毒販備置大量毒品欲廣為散
        播牟取暴利者，其危害性顯屬有別，是以其犯罪情節論
        ，惡性尚非重大不赦，縱依毒品危害防制條例第17條第
        2項規定減輕其刑後，科處最低刑度，仍屬情輕法重，
        在客觀上足以引起一般同情，而有可堪憫恕之處，爰依
        刑法第59條之規定，再酌量減輕其刑，並遞減之。
    ㈢被告甲○○部分：
      ⒈核被告甲○○就附表一編號2所為，係犯毒品危害防制條例
        第4條第2項之販賣第二級毒品罪，就附表二所為則係犯
        毒品危害防制條例第4條第2項之販賣第二級毒品罪及同
        條例第4條第3項之販賣第三級毒品罪。被告持有第二級
        毒品之低度行為，均為販賣之高度行為所吸收，不另論
        罪。被告就附表二所為係同時販賣第二級、第三級毒品
        給吳志芳，係以一行為同時觸犯上開2罪名，為想像競
        合犯，依刑法第55條之規定，從一重之販賣第二級毒品
        罪論處。被告所犯2次販賣第二級毒品犯行，犯意各別
        、行為互殊，應予分論併罰。再被告就附表二所示販賣
        第二級毒品，與共犯丙○○有犯意聯絡及行為分擔，為共
        同正犯。
      ⒉被告甲○○前於104年11月間，因施用第二級毒品案件，經
        臺灣桃園地方法院以104年度審簡字第892號判決，判處
        有期徒刑6月、6月，應執行有期徒刑11月，並於104年1
        2月28日確定，被告則於105年4月1日入監執行，甫於10
        6年2月24日縮短刑期執行完畢出監乙節，有本院被告前
        案紀錄表在卷可佐。是被告於受有期徒刑執行完畢，於
        5年以內故意再犯本案附表一編號2及附表二所示有期徒
        刑以上之罪，均為累犯；本院依司法院釋字第775號解
        釋所示，審酌被告構成累犯之前案係施用毒品犯行，與
        本案犯罪類型相近，益徵其刑罰反應力薄弱，猶有矯正
        必要，亦無罪刑不相當之情形，是均依刑法第47條第1
        項規定，加重其刑。又被告所犯販賣第二級毒品罪之法
        定刑為無期徒刑部分，依法不得加重，附此敘明。    
           
      ⒊被告甲○○於偵查及審判中已自白附表一編號2及附表二所
        示犯行，已如前述，爰均依毒品危害防制條例第17條第
        2項之規定減輕其刑。又被告甲○○於107年12月22日警詢
        中就其於附表一編號2所示時、地，販賣第二級毒品搖
        頭丸給吳志芳之來源為共犯丙○○，且其另於附表二所示
        時、地，與共犯丙○○共同販賣第二級毒品給吳志芳乙節
        供明在卷，而警據此於108年1月2日將共犯丙○○拘提到
        案乙情，有被告甲○○之107年12月22日警詢筆錄及丙○○1
        08年1月2日警詢筆錄之記載在卷可佐（見108偵379卷第
        6頁，108偵307卷第3頁至第4頁），堪認被告甲○○已供
        述其附表一編號2販賣第二級毒品之來源為丙○○，且其
        與丙○○共犯附表二犯行，而丙○○亦係因被告之供述而被
        查獲；從而，被告甲○○就附表一編號2及附表二所示犯
        行，均應依毒品危害防制條例第17條第1項規定減輕其
        刑，並遞減之。被告甲○○之辯護人雖主張：被告犯罪情
        節較輕，對照本案之法定重刑，尚堪憫恕，請依刑法第
        59條規定減免其刑等語。然毒品危害國人身心甚鉅，被
        告對外販售毒品，助長其擴散，已然不該，自不能僅憑
        其犯後坦承犯行，即認為可憫，況其經兩次減刑後，所
        宣告之刑已無過重之虞，故亦無適用刑法第59條酌減其
        刑之必要，是辯護人此部分主張，尚難憑採。被告甲○○
        有上述多數刑之加重減輕事由，爰依刑法第71條第1項
        、第2項規定先加後減之，一併敘明。
    ㈣臺灣新竹地方檢察署檢察官以108年偵字第1585號移送原審
      併辦之犯罪事實，與本案起訴所載犯罪事實，為事實上同
      一案件，本院自得併予審理，附此敘明。
四、駁回上訴之理由：
    ㈠原審本於同上見解，認被告丙○○犯附表一編號1及附表二所
      示之罪，被告乙○○犯附表三所示之罪，被告甲○○犯附表一
      編號2及附表二所示之罪，事證明確，而分別適用毒品危
      害防制條例第4條第2項、第3項、第17條第1項、第2項、
      刑法第28條、第47條第1項、第59條等規定，並以行為人
      責任為基礎，審酌：⒈被告丙○○販賣第二級毒品以資牟利
      ，所為助長施用毒品惡習，令買受或受讓毒品者沉迷於毒
      癮，無法自拔，輕則戕害身心健康，重則導致施用毒品之
      人因缺錢買毒而引發各式犯罪，危害社會安全，對國家、
      社會或個人之傷害可謂至深且鉅，並考量其於販賣毒品交
      易過程中，已非下游之地位，及其品行、犯罪動機、目的
      、犯罪手段與情狀、販賣毒品之次數及數量，犯罪後於偵
      訊及本院審理中均坦承不諱之犯後態度，其自述高職畢業
      之智識程度，目前從事殯葬業，月收入4、5萬元且需扶養
      懷孕未婚妻之家庭經濟生活狀況等一切情狀，就附表一編
      號1及附表二犯行分別量處有期徒刑3年8月，並定應執行
      有期徒刑5年6月。⒉被告乙○○與共犯吳志芳共同為附表三
      之販賣第二級毒品犯行，戕害國民身心健康，助長毒品流
      通，惡性非輕，惟兼衡伊係受吳志芳指示交付第二級毒品
      給買家，伊在上開共同販賣第二級毒品行為中，並非居於
      關鍵地位，且伊於偵訊及本院審理中均能坦承犯行，犯後
      態度尚佳，兼衡伊販毒次數非多，數量尚微，暨伊犯罪動
      機、目的、手段，自承專科肄業之智識程度，職業為UBER
      司機，月收入5、6萬元，需扶養母親之家庭經濟生活狀況
      等一切情狀，量處有期徒刑1年10月。⒊被告甲○○先後販賣
      第二級毒品牟利，助長施用毒品惡習，令買受或受讓毒品
      者沉迷於毒癮，無法自拔，輕則戕害身心健康，重則導致
      施用毒品之人因缺錢買毒而引發各式犯罪，對國家、社會
      或個人之傷害至深且鉅，並考量渠非下游之地位，及渠品
      行、犯罪動機、目的、犯罪手段與情狀、販賣毒品之次數
      及數量，及犯罪後坦承不諱之犯後態度，自述高職肄業之
      智識程度，入監前從事道路鋪設師傅，月收入5至7萬元，
      需扶養2名未成年子女之家庭經濟生活狀況等一切情狀，
      就附表一編號2犯行量處有期徒刑2年，就附表二犯行量處
      有期徒刑2年2月，並定其應執行有期徒刑4年。此外：⒈就
      被告丙○○於附表一編號1及附表二犯行使用之IPHONE行動
      電話1支諭知沒收，及其於附表一編號1犯行之未扣案犯罪
      所得新臺幣（下同）25,000元、於附表二犯行之未扣案犯
      罪所得26,000元均諭知沒收及追徵。⒉就被告甲○○於附表
      一編號2犯行之未扣案犯罪所得29,000元、於附表二犯行
      之未扣案犯罪所得31,000元均諭知沒收及追徵。至扣案之
      搭配0000000000號門號SIM卡之Samsung牌行動電話1支，
      則與本案無關，故不宣告沒收。經核認事用法，並無不合
      ，量刑亦屬妥適，應予維持。     
    ㈡被告丙○○、乙○○、甲○○分別提起上訴：
      ⒈被告丙○○上訴意旨略以：其係因共同被告甲○○向其調貨
        才會販毒，且其於檢察官偵查中及原審審理時均坦認犯
        行，販售對象又單一、特定，所生危害不高，原審依毒
        品危害防制條例第17條第2項規定減刑後，定應執行刑
        為有期徒刑5年6月，顯然過重。請依刑法第59條規定減
        刑並從輕量刑等語。
      ⒉被告乙○○上訴意旨略以：其僅幫忙共同被告吳志芳寄送
        毒品包裹，其雖知包裹係毒品，但對於毒品之種類、數
        量、寄送原因等，並不知情，並無與吳志芳共同販毒之
        行為決意，亦未參與任何販賣毒品之構成要件行為，亦
        未獲得任何利益，是應屬幫助犯，而非共同正犯，請依
        幫助犯規定減刑等語。
      ⒊被告甲○○上訴意旨略以：其於檢察官偵查中及原審審理
        時均坦認犯行，且交易次數只有2次，獲利亦不多，又
        供出毒品來源，使警方得以順利逮捕共同被告丙○○，是
        有情堪憫恕之情形，應依刑法第59條規定減刑。又原審
        認定被告2次犯罪之犯罪所得，該2次犯行本質上均相同
        ，均係吳志芳先找其買，其再找蘇伯恩買，但第一次並
        未扣除成本，第二次則扣除成本，可見原審標準不一等
        語。
    ㈢惟查：
      ⒈按刑法第59條之酌量減輕其刑，必須犯罪另有特殊之原
        因與環境，在客觀上足以引起一般同情，認為即予宣告
        法定低度刑期尤嫌過重者，始有其適用。次按量刑輕重
        ，係屬事實審法院得依職權自由裁量之事項，苟已斟酌
        刑法第57條各款所列情狀而未逾越法定刑度，不得遽指
        為違法；又在同一犯罪事實與情節，如別無其他加重或
        減輕之原因，下級審法院量定之刑，亦無過重或失輕之
        不當情形，則上級審法院對下級審法院之職權行使，原
        則上應予尊重。查被告丙○○本案2次販毒犯行，第1次係
        出售100顆搖頭丸給共同被告甲○○，取得犯罪所得25,00
        0元，第2次則係與甲○○共同出售給吳志芳，自己取得犯
        罪所得126,000元，其2次販毒之數量及犯罪所得均非微
        ，且依毒品危害防制條例第17條第2項減刑後，並無任
        何情輕法重或情堪憫恕之情形。另被告甲○○雖坦認犯行
        ，又供出毒品來源，然此與渠販毒之犯罪情節是否情堪
        憫恕無涉；且觀諸渠在本案2次販毒犯行之情節，第1次
        係先向丙○○買進100顆搖頭丸後，再以29,000元出售給
        吳志芳，第2次係與丙○○共同出售給吳志芳，並取得犯
        罪所得31,000元，渠2次販毒之數量及犯罪所得亦非微
        ，且依毒品危害防制條例第17條第1、2項減刑後，亦無
        任何情輕法重或情堪憫恕之情形。再本件原審量刑時，
        已充分斟酌刑法第57條各款所列情狀，而為刑之量定，
        並未逾越公平正義之精神，亦無濫用裁量權之情形。綜
        上，被告丙○○及甲○○分別請求依刑法第59條規定酌減其
        刑，及請求從輕量刑，均難認可採。
      ⒉被告乙○○主張自己並無參與販毒之構成要件行為，應為
        幫助犯云云。惟販賣毒品罪之構成要件行為，本即包括
        將毒品寄送、交付給買方之行為。而被告乙○○於本件係
        依吳志芳之指示，將毒品甲基安非他命攜至便利商店寄
        送給買方，自屬交付毒品行為之一環，且其於警詢時已
        坦認在寄送時知悉所寄送之物係毒品甲基安非他命等情
        （108年度偵字第310號卷第9頁反面），是其所為自係
        販賣毒品甲基安非他命之構成要件行為，屬共同正犯，
        而非幫助犯，自無依刑法幫助犯規定減刑之餘地。被告
        乙○○此部分上訴意旨，亦屬無據。
      ⒊被告甲○○主張其就附表一編號2之犯行與附表二之犯行，
        均係吳志芳先向其購毒，其再轉向丙○○購買，但原審計
        算其附表一編號2犯行之犯罪所得時，並未扣除成本，
        但計算其附表二犯行之犯罪所得時卻扣除成本，標準不
        一云云。經查：
        ⑴現行刑法關於「犯罪所得」之沒收，係採「總額原則
          」，不論成本、淨利，均應予沒收。又「犯罪所得之
          財物，如能認定確係犯罪所得，均應宣告沒收，不以
          當場搜獲扣押者為限，且犯罪所得之對價，不問其中
          成本若干，利潤多少，均應全部諭知沒收，貫徹政府
          查禁煙毒之決心，以符立法本旨」、「販毒所得財物
          ，如能認定確屬販毒所得款項，不以當場扣得者為限
          ，且不問成本若干，利潤多少，應全部諭知沒收」（
          最高法院91年度台上字第2419號、100年度台上字第8
          42號、101年度台上字第4389號判決意旨參照），是
          我國實務向來對犯罪所得（尤以製毒、運毒、販毒等
          毒品犯罪）之一貫見解，均採不計成本、有無獲利，
          一律予以沒收之「總額」原則。此尤於現行刑法第38
          條之1之立法理由：「基於澈底剝奪犯罪所得，以根
          絕犯罪誘因之意旨，不問成本、利潤，均應沒收」，
          闡述甚明。因犯罪所得沒收之目的在於消除行為人或
          第三人之不法獲利，具有類似不當得利之衡平措施性
          質，且犯罪行為人在被查獲、定罪時如果僅需沒收「
          扣除成本、費用後之淨利」，未被查獲卻能享受所有
          獲利，將使行為人之犯罪行為無所損失，更容易索性
          放手一搏，而無法澈底消滅犯罪誘因，職是之故，犯
          罪行為人投入犯罪之成本不值得保護，故新法採取「
          總額原則」，無論成本若干或利潤多少，均應全部諭
          知沒收。是運輸、製造、販賣毒品所得之對價，不問
          其中何部分屬於成本、何部分屬於犯罪所得之財物，
          即無論成本若干或利潤多少，均應全部諭知沒收。
        ⑵次按共同正犯因犯罪所得之物採連帶沒收原則，乃因
          共同正犯於犯意聯絡範圍內，同負行為責任，且為避
          免執行時發生重複沒收之故。然就刑事處罰而言，「
          連帶」本具有「連坐」之性質。在民事上，連帶債務
          之成立，除當事人明示外，必須法律有規定者為限（
          民法第272條參照）。而沒收兼具刑罰與保安處分之
          性質，以剝奪人民之財產權為內容，係對於人民基本
          權所為之干預，自應受法律保留原則之限制。共同實
          行犯罪行為之人，基於責任共同原則，固應就全部犯
          罪結果負其責任，但因其等組織分工及有無不法所得
          ，未必盡同，彼此間犯罪所得分配懸殊，其分配較少
          甚或未受分配之人，如仍應就全部犯罪所得負連帶沒
          收追繳之責，超過其個人所得之剝奪，無異代替其他
          參與者承擔刑罰，違反罪刑法定原則、個人責任原則
          以及罪責相當原則。此與司法院院字第2024號解釋側
          重在填補損害而應負連帶返還之責任並不相同。因沒
          收係以犯罪為原因而對於物之所有人剝奪其所有權，
          將其強制收歸國有之處分；犯罪所得之沒收、追繳或
          追徵，在於剝奪犯罪行為人之實際犯罪所得（原物或
          其替代價值利益），使其不能坐享犯罪之成果，重在
          犯罪者所受利得之剝奪，兼具刑罰與保安處分之性質
          ，故無利得者自不生剝奪財產權之問題。因此最高法
          院有關共同正犯犯罪所得之沒收、追繳或追徵，原採
          之共犯連帶說，不再援用，改採應就各人實際分受所
          得之財物為沒收，追徵亦以其所費失者為限之見解（
          最高法院104年8月11日第13次、同年9月1日第14次刑
          事庭會議決議、105年度台上字第1808號判決意旨參
          照）。至於共同正犯各人有無犯罪所得，或其犯罪所
          得之多寡，應由事實審法院綜合卷證資料及調查所得
          認定之（最高法院104年度台上字第2924、2596、324
          1號判決意旨參照）。
        ⑶依上述現行刑法沒收規定之立法意旨及最高法院判決
          意旨，關於販賣毒品罪之犯罪所得沒收，係就販毒行
          為人販售後取得之全部販毒收入沒收，而不扣除任何
          成本、費用。在有多數販毒行為人共犯之場合，則必
          須就各行為人所實際分受之財物，各別宣告沒收。經
          查：①被告甲○○就附表一編號2犯行，係吳志芳先向甲○○購毒，但因被告甲○○手頭並無現貨，故其先向上手
          即被告丙○○聯繫購買，由被告丙○○先以25,000元之價
          格，將100顆搖頭丸出售給其後，再由其以29,000元
          之價格出售給吳志芳，是此次販賣毒品給吳志芳之人
          ，係被告甲○○1人，其此次販毒之犯罪所得正係29,00
          0元。②但就附表二犯行，雖亦係吳志芳先向被告甲○○
          購毒，但因數量過鉅、金額過高，被告甲○○遂與被告
          丙○○商議協調後，再一同至吳志芳住處，一同交付毒
          品給吳志芳及收款共157,000元，是此次販賣毒品給
          吳志芳，係由被告甲○○及被告丙○○2人共犯。而依被
          告丙○○於警詢及檢察官偵訊之供述，此次交易伊分給
          被告甲○○31,000元等情（108年度偵字第307號卷第10
          、65頁）；換言之，此次販毒犯行，被告甲○○實際分
          受犯罪所得31,000元，被告丙○○實際分受犯罪所得12
          6,000元。③因此就附表一編號2被告甲○○之販毒犯行
          ，其應予沒收及追徵之犯罪所得為29,000元，就附表
          二被告丙○○及被告甲○○共犯之販毒犯行，被告丙○○及
          被告甲○○各應沒收及追徵之犯罪所得分別為126,000
          元、31,000元。是並無被告甲○○所稱原判決就犯罪所
          得沒收有應否扣除成本標準不一之情形，其此部分上
          訴意旨，亦屬無稽。
    ㈣綜上，被告丙○○、乙○○、甲○○上訴指摘原判決不當，求予
      撤銷改判，均無理由，均予駁回。
據上論斷，應依刑事訴訟法第368 條，判決如主文。
本案經臺灣新竹地方檢察署檢察官郭維翰提起公訴，被告丙○○、
乙○○、甲○○分別提起上訴，臺灣高等檢察署檢察官吳廣莉到庭執
行職務。
中    華    民    國   109    年    3     月    5     日
                  刑事第十四庭  審判長法  官  黃斯偉
                                      法  官  許泰誠
                                      法  官  紀凱峰
以上正本證明與原本無異。
如不服本判決，應於收受送達後20日內向本院提出上訴書狀，其
未敘述上訴之理由者並得於提起上訴後20日內向本院補提理由書
（均須按他造當事人之人數附繕本）「切勿逕送上級法院」。
                                      書記官  朱家麒
中    華    民    國    109   年    3     月    6     日
附錄：本案論罪科刑法條全文
毒品危害防制條例第4條第2項
製造、運輸、販賣第二級毒品者，處無期徒刑或 7 年以上有期
徒刑，得併科新臺幣 1 千萬元以下罰金。